【裁判字號】    99,訴,3394
【裁判日期】    991130
【裁判案由】    毒品危害防制條例
【裁判全文】
臺灣板橋地方法院刑事判決              99年度訴字第3394號
公  訴  人  臺灣板橋地方法院檢察署檢察官
被      告  童志偉
上列被告因違反毒品危害防制條例案件，經檢察官提起公訴（99
年度毒偵字第7379號），本院依簡式審判程序，判決如下：
    主  文
童志偉施用第一級毒品，處有期徒刑柒月，扣案之海洛因壹包（
驗餘淨重零點肆肆玖零公克），包裝上開海洛因之外包裝袋壹只
沒收；又施用第二級毒品，處有期徒刑肆月；應執行有期徒刑玖
月，扣案之海洛因壹包（驗餘淨重零點肆肆玖零公克），包裝上
開海洛因之外包裝袋壹只沒收。
    事  實
一、童志偉：(一)於民國89年間，因施用毒品案件，經本院以89年
    度毒聲字第1402號裁定送觀察、勒戒後，認有繼續施用毒品
    之傾向，經本院以89年度毒聲字第1907號裁定令入戒治處所
    施以強制戒治，復經本院以89年度毒聲字第4794號裁定停止
    戒治，而於89年9 月6 日停止戒治出所，所餘戒治期間付保
    護管束，再經本院以89年度毒聲字第7322號裁定撤銷停止戒
    治，令入戒治處所施以強制戒治，於90年7 月20日強制戒治
    執行完畢釋放出所，並經臺灣板橋地方法院檢察署檢察官以
    90年度戒毒偵字第540 號為不起訴處分確定；(二)於前開(一)所
    示之強制戒治執行完畢釋放後5 年內之94年間，再犯施用毒
    品案件，經本院以94年度訴字第2488號判決分別判處有期徒
    刑10月、6 月確定；(三)於95年間，因搶奪案件，經本院以95
    年度訴字第654 號判決判處有期徒刑8 月確定；(四)於同年間
    ，因竊盜等案件，經臺灣高等法院以95年度上訴字第4613號
    判決判處有期徒刑4 年確定；上開(二)至(四)所示之數罪刑，復
    經本院以96年度聲減字第5910號裁定，就(二)、(三)所示之數罪
    刑依序減為有期徒刑5 月、3 月、4 月，並連同(四)所示之不
    應減刑之有期徒刑4 年，合併定應執行有期徒刑4 年10月又
    15日確定，送監執行於99年7 月16日縮短刑期假釋出監（假
    釋尚未期滿）。詎其於假釋期間，猶不知悔改，復分別基於
    施用第一級毒品海洛因、第二級毒品甲基安非他命之犯意，
    於99年9 月13日約7 時許，在臺北縣三重市○○路○ 段上某
    加油站公廁內，將第一級毒品海洛因以清水稀釋後，以針筒
    注射之方式，再將第二級毒品甲基安非他命置於吸食器上，
    用火燒烤吸聞所生煙霧之方式，分別施用第一級毒品海洛因
    、第二級毒品甲基安非他命各1 次；嗣於99年9 月16日14時
    5 分許，在臺北縣三重市○○街36號前為警查獲，並扣得其
    所有而供其施用第一級毒品所用之海洛因1 包（驗餘淨重
    0.4490公克，起訴書誤繕為淨重0.5 公克），且經採集其尿
    液送驗，始悉上情。
二、案經臺北市政府警察局中正第一分局移送臺灣板橋地方法院
    檢察署檢察官偵查起訴。
    理  由
一、本案被告童志偉所犯係死刑、無期徒刑、最輕本刑為3 年以
    上有期徒刑或高等法院管轄第一審案件以外之罪，其於準備
    程序中就被訴事實為有罪之陳述，經本院告知簡式審判程序
    之旨，並聽取檢察官、被告之意見後，經合議庭裁定由受命
    法官獨任進行簡式審判程序，合先敘明。
二、上揭犯罪事實，業據被告於本院審理時坦承不諱，且被告為
    警查獲後所排放之尿液，經採樣送請臺灣尖端先進生技醫藥
    股份有限公司，先以EIA 酵素免疫分析法初步檢驗，再以GC
    /MS 氣相層析質譜儀法確認檢驗，均呈鴉片類（嗎啡）及甲
    基安非他命陽性反應之情，有該公司99年9 月30日濫用藥物
    檢驗報告1 紙在卷足參（見偵查卷第54頁），此外，並有查
    獲照片3 幀在卷可佐（見偵查卷第14頁），且有被告所有而
    供其施用第一級毒品所用之海洛因1 包（驗餘淨重0.4490公
    克）扣案可資佐證，而前開扣案之海洛因米白色粉末，經送
    請交通部民用航空局航空醫務中心鑑定，確含第一級毒品海
    洛因成分，淨重0.4510公克，取樣0.0020公克，餘重0.4490
    公克之情，亦有該中心99年9 月30日航藥鑑字第0996131 號
    毒品鑑定書1 紙佐卷可考（見偵查卷第56頁），足認被告自
    白與事實相符，堪以採信。
三、按毒品危害防制條例係於92年7 月9 日修正公布，自93年1
    月9 日施行，其中第20條、第23條將施用毒品之刑事處遇程
    序，區分為「初犯」及「5 年內再犯」、「5 年後再犯」。
    依其立法理由之說明：「初犯」，經觀察、勒戒或強制戒治
    後，應為不起訴處分或不付審理之裁定；經觀察、勒戒或強
    制戒治執行完畢釋放後，「5 年內再犯」者，因其再犯率甚
    高，原實施之觀察、勒戒及強制戒治既已無法收其實效，爰
    依法追訴或裁定交付審理。至於經觀察、勒戒或強制戒治執
    行完畢釋放後，「5 年後再犯」者，前所實施之觀察、勒戒
    或強制戒治已足以遮斷其施用毒品之毒癮，為期自新及協助
    其斷除毒癮，仍適用「初犯」規定，先經觀察、勒戒或強制
    戒治之程序。從而依修正後之規定，僅限於「初犯」及「5
    年後再犯」二種情形，始應先經觀察、勒戒或強制戒治程序
    。倘被告於5 年內已再犯，經依法追訴處罰，縱其第三次（
    或第三次以上）再度施用毒品之時間，在初犯經觀察、勒戒
    或強制戒治執行完畢釋放5 年以後，已不合於「5 年後再犯
    」之規定，且因已於「5 年內再犯」，顯見其再犯率甚高，
    原實施觀察、勒戒或強制戒治，已無法收其實效，即應依該
    條例第10條處罰（最高法院95年第7 次刑事庭會議決定要旨
    可參）。查被告有如事實一之(一)、(二)所示之強制戒治執行完
    畢及於該強制戒治執行完畢5 年內再犯施用毒品犯行，經法
    院判處罪刑確定等情，有臺灣高等法院被告前案紀錄表在卷
    可稽，被告既曾於強制戒治執行完畢釋放後「5 年內再犯」
    施用毒品犯行，且經法院判處罪刑確定，又三犯本案施用第
    一、二級毒品之犯行，自非屬毒品危害防制條第20條第3 項
    所定「5 年後再犯」之情形。是被告於5 年後三犯本案施用
    第一、二級毒品之罪，事證明確，應依法論科。
四、查海洛因、甲基安非他命係毒品危害防制條例第2 條第2 項
    第1 款、第2 款所稱之第一、二級毒品。核被告施用第一級
    毒品海洛因、第二級毒品甲基安非他命之行為，係犯同條例
    第10條第1 項之施用第一級毒品罪及同條第2 項之施用第二
    級毒品罪。被告施用第一、二級毒品前後，分別持有第一、
    二級毒品之低度行為，皆為施用之高度行為所吸收，均不另
    論罪。被告所犯上開二罪間，犯意各別，罪名互異，應分論
    併罰。爰審酌被告前因施用毒品，獲得不起訴處分之寬典，
    並經法院判處罪刑，仍無法戒絕毒癮，再次漠視法令禁制而
    犯本罪，惟其施用毒品所生危害，實以自戕身心健康為主，
    對於他人生命、身體、財產等法益，尚無明顯而重大之實害
    ，兼衡其犯罪後坦承犯罪，已知悔悟等一切情狀，分別量處
    如主文所示之刑，並合併定其應執行刑，以示懲儆。
五、扣案之海洛因1 包（驗餘淨重0.4490公克），係查獲之第一
    級毒品，不問是否屬於被告所有，應依毒品危害防制條例第
    18條第1 項前段之規定，沒收銷燬之。又包裝上開海洛因之
    外包裝袋1 只（並非不可與毒品分離，係用於包裹毒品，防
    止其裸露、潮濕，便於攜帶施用），係被告所有而供其施用
    第一級毒品所用之物，業據被告供明在卷，併依刑法第38條
    第1 項第2 款之規定，宣告沒收。
據上論斷，應依刑事訴訟法273 條之1 第1 項、第299 條第1 項
前段，毒品危害防制條例第10條第1 項、第2 項、第18條第1 項
，刑法第11條前段、第38條第1 項第2 款、第51條第5 款，判決
如主文。
本案經檢察官高智美到庭執行職務。
中    華    民    國    99    年    11    月    30    日
                  刑事第二十庭  法  官  鄧雅心
以上正本證明與原本無異。
如不服本判決應於收受判決後10日內向本院提出上訴書狀，並應
敘述具體理由。其未敘述上訴理由者，應於上訴期間屆滿後20日
內向本院補提理由書（均須按他造當事人之人數附繕本）「切勿
逕送上級法院」。
                                書記官  王小芬
中    華    民    國    99    年    12    月    1     日
附錄本案論罪科刑法條
毒品危害防制條例第十條
施用第一級毒品者，處六月以上五年以下有期徒刑。
施用第二級毒品者，處三年以下有期徒刑。

司法院資訊處製作；財團法人民間司法改革基金會備份。
